臺灣臺中地方法院刑事判決　　　　　　　　　　　　九十三年度易字第一四五八號
　　公　訴　人　臺灣臺中地方法院檢察署檢察官
　　被　　　告　乙○○
右列被告因傷害案件，經檢察官提起公訴（九十三年度偵字第七六七二號），本院判
決如左：
    主  文
乙○○傷害人之身體，處拘役伍拾日，如易科罰金，以參佰元折算壹日。
    事  實
一、乙○○與甲○○係同住於臺中縣大雅鄉○○路上之鄰居，二人於民國九十三年二
    月二十日十七時三十分許，在乙○○位於臺中縣大雅鄉○○路一八五號之九住處
    前，因乙○○挖取路旁玫瑰花，甲○○認係其所種植，要求乙○○不要再挖取而
    發生爭執，乙○○竟持其所有之鐵製圓鍬一支（未扣案）毆打甲○○頭部，致甲
    ○○受有頭皮挫傷伴血腫塊三公分之傷害。
二、案經甲○○訴由臺中縣警察局豐原分局報請臺灣臺中地方法院檢察署檢察官偵查
    起訴。
    理  由
一、訊據被告乙○○固坦承於前開時、地因挖取路旁玫瑰花而與告訴人甲○○發生爭
    執，並持鐵製圓鍬與告訴人對峙之事實，惟矢口否認其有傷害之犯行，辯稱：當
    時雙方發生爭執，伊只是拿著圓鍬防衛，但因對方沒有出手打伊，所以伊也沒有
    拿圓鍬毆打告訴人云云。經查右揭被告持圓鍬毆打告訴人致受有前開傷害等情，
    業經告訴人於警偵訊及本院審理中一致指稱：其所種植之玫瑰花遭被告挖取，其
    前去被告住宅與被告理論，被告說那是種在路旁沒有人的，其有要求被告不要再
    挖取，如果被告要的話，可以剪一支給被告種，語畢轉身欲離開之際，即遭被告
    持圓鍬毆打其頭部等語綦詳（見偵查卷第五頁背面警詢筆錄、第十五頁偵訊筆錄
    及本院九十三年七月二十一日準備程序筆錄第六頁），核與被告供承伊有挖取路
    旁玫瑰花，伊認為路旁的玫瑰花是野生的，而與告訴人發生口角之爭執情形大致
    相符。證人即在旁見聞之人張勝昌於警訊時證稱：當天其至告訴人家造訪，告訴
    人因玫瑰花遭被告挖取，而前往被告住宅欲向被告告知玫瑰花係告訴人種植一事
    ，並與被告理論，其從告訴人家騎機車回家路上順便前往探視狀況如何，即在被
    告住宅前目視被告以圓鍬攻擊告訴人頭部等語（見偵查卷第二二頁背面、第二三
    頁正面警詢筆錄），復於偵訊時結證稱：當天下午四點多近五點，其去告訴人家
    與告訴人聊天，告訴人說鄰居摘了他的花，要去找被告，告訴人就走到後面的巷
    子找被告，其就出去看，看到告訴人與被告在講話，告訴人轉身要走時，被告站
    著一隻手拿長圓鍬從後面打甲○○的頭部等語（見偵查卷第二九頁偵訊筆錄），
    亦核與告訴人指訴遭被告毆打情節大致相符，並有告訴人提出其於九十三年二月
    二十日案發當天前往大雅澄清醫院驗傷之診斷證明書一份在卷可稽，其上記載「
    頭部挫傷伴血腫塊」之傷害，復核與告訴人指稱遭被告毆打部位相符，綜上，堪
    認告訴人指訴被告當時持圓鍬毆打其頭部而受傷一節，應屬可採。再按正當防衛
    必須對於現在不法之侵害始得為之，侵害業已過去，即無正當防衛可言。至彼此
    互毆，又必以一方初無傷人之行為，因排除對方不法之侵害而加以還擊，始得以
    正當防衛論。故侵害已過去後之報復行為，與無從分別何方為不法侵害之互毆行
    為，均不得主張防衛權（最高法院三十年度上字第一０四０號判例可資參照）。
    被告既於本院審理中供承告訴人並未出手毆打伊，告訴人並無有何傷害被告之情
    事，對被告而言，即難認當時有何現在不法侵害之存在，更無從因排除對方不法
    之侵害而加以還擊，此外，並查無其他積極證據足資證明被告當時係因受不法侵
    害始為毆打對方之防衛行為，揆諸前開說明，被告自不得主張正當防衛權。至被
    告辯稱告訴人去警局要告伊偷竊，說伊是小偷一節，核與本案尚無關連，另其空
    言辯稱告訴人與證人張勝昌串供一節，復未據其提出具體事證證明，均無足採。
    是本件被告所辯，顯係事後卸責之詞，不足採信，本件事證明確，被告犯行堪予
    認定。
二、核被告所為，係犯刑法第二百七十七條第一項之傷害罪。爰審酌被告不思里仁為
    美，僅因細故，即毆打告訴人成傷，且犯後猶避重就輕，不知悔悟，本不宜輕罰
    ，惟念及被告毆打告訴人所生傷害尚非甚鉅，查無不良前科紀錄，有臺灣高等法
    院被告全國前案紀錄表在卷可查，素行尚佳，然迄未與告訴人達成和解取得諒解
    ，否認犯行等一切情狀，量處如主文所示之刑，並諭知易科罰金之折算標準。至
    被告持以傷人所用之圓鍬一支，因未經扣案，且形體不明，為免將來執行之困難
    ，亦非違禁物，故不予宣告沒收，併此敘明。
據上論斷，應依刑事訴訟法第二百九十九條第一項前段，刑法第二百七十七條第一項
、第四十一條第一項前段，罰金罰鍰提高標準條例第一條前段、第二條，判決如主文
。
本案經檢察官丙○到庭執行職務
中      華      民      國    九十三    年      八      月    二十六    日
                                臺灣臺中地方法院刑事第八庭
                                    審判長法  官   朱  光  國
              法  官   鍾  堯  航
                                          法  官   吳  崇  道
右正本證明與原本無異。
如不服本判決，應於判決送達後十日內向本院提出上訴狀，上訴於臺灣高等法院臺中
分院( 須附繕本 )。
                                          書記官
中      華      民      國    九十三    年      八      月    二十六    日
附錄本案論罪科刑法條全文
刑法第二百七十七條第一項
傷害人之身體或健康者，處三年以下有期徒刑、拘役或一千元以下罰金。
